最高法院刑事判決　　　　　　　　　　　　　　　八十八年度台上字第六五○八號
　　上　訴　人　甲○○
　　選任辯護人　沈榮生律師
右上訴人因過失致人於死案件，不服台灣高等法院台南分院中華民國八十六年八月二
十日第二審判決（八十六年度上訴字第一○四九號，起訴案號：台灣嘉義地方法院檢
察署八十六年度偵字第二六○號），提起上訴，本院判決如左：
    主  文
上訴駁回。
    理  由
按刑事訴訟法第三百七十七條規定，上訴於第三審法院，非以判決違背法令為理由，
不得為之。是提起第三審上訴，應以原判決違背法令為理由，係屬法定要件。如果上
訴理由狀並未依據卷內訴訟資料，具體指摘原判決不適用何種法則或如何適用不當，
或所指摘原判決違法情事，顯與法律規定得為第三審上訴理由之違法情形，不相適合
時，均應認其上訴為違背法律上之程式，予以駁回。本件上訴人甲○○上訴意旨略稱
：(一)上訴人自上午八時起始上班，上班前之時段，非上訴人所能注意，且謝國財之工
作時間係配合潮水而定，民國八十五年十一月十三日漲潮之時間在上午九時以後，謝
國財擅自於上午七時許即駕駛膠筏前往工作地點，造成翻覆溺斃，乃其自己過失行為
所致。(二)謝國財雖為挖土機司機，但會開膠筏，前在另家公司任職時，即曾駕駛膠筏
，且水性極佳，曾服役於兩棲偵察連，原審未為調查審認，未盡調查證據之能事。(三)
原判決以上訴人所提出之「安全衛生工作守則」公告及其照片，內載「水上作業人員
一律配帶（戴）救生衣、救生圈」一節，係臨訟製作。然原審未赴現場履勘，亦未傳
訊勞工檢查所之人員，以查證是否當時即已張貼公告，未盡調查證據之能事。(四)過失
犯之成立，以有注意之義務、有注意之能力且怠於注意為要件。本件謝國財提早駕駛
膠筏出海，已逾上訴人之注意義務；又上訴人已在公告欄張貼工作守則，已盡注意義
務，謝國財屢勸不聽，未穿著救生衣，乃其本身之過失，不能苛責於上訴人云云。
惟查原判決維持第一審論處上訴人從事業務之人，因業務上之過失致人於死（累犯）
罪刑之判決，已敘明所憑之證據及認定之理由。而(一)認定事實與證據取捨，乃事實審
法院之職權，苟其事實之認定及證據之取捨，並不違背經驗法則與論理法則，即不容
任意指為違法而執為上訴第三審之理由。原判決依卷證資料，認定上訴人曾於八十二
年間因竊盜案件，經原審法院判處有期徒刑十月，於八十四年四月二十七日執行完畢
（按縮刑執行完畢日期為八十四年四月十五日）。嗣任職於光怡營造股份有限公司（
以下簡稱光怡公司）擔任工務所主任，負責監督嘉義縣布袋港海堤擴建工程，為從事
業務之人，應注意監督港區內動力膠筏之使用，及工人使用動力膠筏應穿著救生衣，
以防範危險之發生。八十五年十一月十三日上午七時十分許，光怡公司所僱用之挖土
機司機謝國財未穿著救生衣，即駕駛動力膠筏出海，前往布袋港區之挖泥船。上訴人
依當時情狀，並無不能注意情事，竟疏未注意監督，任由謝國財未穿著救生衣，即駕
駛動力膠筏出海，致膠筏被風浪襲擊翻覆，謝國財落海溺斃等情。已敘明謝國財於前
揭時地，駕駛膠筏出海工作時，翻覆溺斃之事實，已據上訴人坦白承認，核與證人楊
清霖、楊光榮、楊信行所供情節相符。而謝國財確因落海後溺斃，亦經台灣嘉義地方
法院檢察署檢察官督同法醫師相驗明確，製有相驗屍體證明書、驗斷書及勘驗筆錄在
卷可稽。上訴人雖否認有過失，惟上訴人為光怡公司派駐嘉義縣布袋港海堤擴建工程
之工務所主任，就工程之進行有監督之責任，就安全之維護有注意之義務。而動力膠
筏在海上航行隨時有翻覆之危險，自應穿著救生衣，以防範危險發生，且施工時間受
潮水影響時，仍應配合其工作時間，有足以維護安全之措施，不能以上班時間不同，
即不負注意義務。依當時情形，並無不能注意情事，乃上訴人非但未曾辦理勞工安全
衛生教育訓練，亦未製訂安全衛生工作守則，也未命專人駕駛動力膠筏，任由謝國財
未穿著救生衣，即駕駛膠筏出海，因而翻覆溺斃，其有過失甚明，且與謝國財之死亡
，有因果關係。並說明上訴人於上訴第二審後始提出「安全衛生工作守則」公告一張
及其照片一幀，內載「水上作業人員一律配帶（戴）救生衣、救生圈」。然依台灣省
政府勞工處南區勞工檢查所檢附之「職業災害檢查報告書」，已明確記載：「未訂適
合其工作所需之安全衛生工作守則，供勞工遵循」（見偵查卷第九頁背面）；且上訴
人提出之照片係八十六年七月二十八日所拍攝，公告海報之紙質尚新，應係臨訟所製
作，足徵當時並未製訂安全衛生工作守則，證人林孝輝、謝國祥等之證言核與事實不
符，均不能採信。因認上訴人應負業務過失致人於死罪責，為其所憑之證據及認定之
理由。而以上訴人否認伊有過失，乃卸責之詞，不可採信，於理由詳加說明及指駁。
經核所為論敘，均與卷內證據資料相符，從形式上觀察，並無認定事實不依證據或有
何採證違背經驗法則、論理法則等違法情形存在。(二)動力小船駕駛人須經主管機關測
驗合格，持有動力小船駕駛執照，始得駕駛，船舶法第六十三條之一、小船管理規則
第二十三條第二項，分別定有明文。又未具船型之浮具，準用小船管理規則之規定，
小船管理規則第十四條，亦有明文。上訴人於書狀中已承認未辦理勞工安全衛生教育
訓練、未製訂安全衛生工作守則（見第一審卷第二十五頁）；台灣省政府勞工處南區
勞工檢查所檢查之結果，亦為相同之認定（見偵查卷第九頁背面）。原判決以上訴人
未辦理勞工安全衛生教育訓練、未製訂安全衛生工作守則，又未命專人擔任膠筏駕駛
，任由謝國財未穿著救生衣，即駕駛膠筏出海，致翻覆溺斃，為有過失，自不能任意
指為違法。(三)上訴人於檢察官偵查中已承認：「謝國財是開膠筏載工人去保養工作船
，我知道謝國財要去開膠筏，當時我人在工務所」（見相驗卷第十八頁）。足見上訴
人明知謝國財係因公駕駛膠筏，其任意指摘謝國財於工作以外時間，擅自駕駛膠筏，
並非依據卷內資料執為指摘，自非適法。至於其餘之爭辯，則屬單純事實之爭執，亦
非適法之第三審上訴理由。上訴意旨，徒憑己見，就原判決已說明事項或屬原審採證
認事職權之適法行使，任意指摘為違法，顯與法律規定得為第三審上訴理由之違法情
形，不相適合。其上訴違背法律上之程式，應予駁回。
據上論結，應依刑事訴訟法第三百九十五條前段，判決如主文。
中      華      民      國    八十八    年     十一     月     十八     日
                              最高法院刑事第十二庭
                                  審判長法官  陳  炳  煌
                                        法官  陳  正  庸
                                        法官  陳  世  雄
                                        法官  高  金  枝
                                        法官  陳  東  誥
      右正本證明與原本無異
                                              書  記  官
中      華      民      國    八十八    年     十一     月    二十三    日
